【裁判字號】    99,抗,199
【裁判日期】    990311
【裁判案由】    聲明異議
【裁判全文】
臺灣高等法院刑事裁定                   99年度抗字第199號
抗  告  人  臺灣士林地方法院檢察署檢察官
受  刑  人  甲○○
上列抗告人因受刑人對檢察官執行之指揮不當聲明異議案件，不
服臺灣士林地方法院中華民國99年1月11日99年度聲字第31號裁
定，提起抗告，本院裁定如下：
    主    文
抗告駁回。
    理    由
壹、聲明異議意旨略以：受刑人甲○○前因違反組織犯罪防制條
    例案件，經原審法院92年度重訴字第12號刑事判決判處有期
    徒刑7月，緩刑3年，並於刑之執行完畢或赦免後，令入勞動
    處所，強制工作3年確定。嗣受刑人緩刑期間已屆滿，緩刑
    之宣告未經撤銷，前開所受刑之宣告失其效力，故受刑人不
    具備刑之執行完畢或赦免之情形，自無庸再執行該刑事判決
    宣告之強制工作，臺灣士林地方法院檢察署檢察官於民國99
    年1月14日就受刑人所為執行強制工作之指揮（98年度執保
    字第169號），顯有不當，爰提出聲明異議等語。
貳、原審裁定認受刑人甲○○因緩刑期間屆滿，緩刑之宣告未經
    撤銷，其保安處分之宣告，自屬無從執行，臺灣士林地方法
    院檢察署檢察官於99年1月14日就聲明人為執行強制工作之
    指揮（98年度執保字第169號），於法即有未合，因認受刑
    人聲明異議，為有理由，予以撤銷上開執行強制工作之指揮
    ，其理由如後：
一、按受刑人或其法定代理人或配偶以檢察官執行之指揮為不當
    者，得向諭知該裁判之法院聲明異議，法院並應就異議之聲
    明裁定之。刑事訴訟法第484條與第486條分別定有明文。再
    者，緩刑期滿，而緩刑之宣告未經撤銷者，其刑之宣告失其
    效力，刑法第76條規定甚明。而犯組織犯罪防制條例第3條
    第1項之罪者，應於刑之執行完畢或赦免後，令入勞動場所
    ，強制工作，其期間為3年，組織犯罪防制條例第3條第3項
    前段定有明文。申言之，令入勞動場所強制工作之保安處分
    執行，應於刑之執行完畢或赦免後始得為之，如所受之刑並
    不具備執行完畢或赦免之情形，則該保安處分部分自屬無從
    執行。此為法務部87年8月14日（）法檢（二）字第00197
    6號函釋意旨。
二、受刑人前因犯組織犯罪防制條例第3第1項後段之參加犯罪組
    織罪，經原審法院92年度重訴字第12號刑事判決判處有期徒
    刑7月，緩刑3年，並於刑之執行完畢或赦免後，令入勞動處
    所，強制工作3年確定，於94年1月20日由臺灣士林地方法院
    檢察署執行緩刑（94年度執他字第240號），緩刑3年期滿，
    緩刑之宣告未經撤銷。嗣臺灣士林地方法院檢察署檢察官寄
    發執行命令，命聲明人於99年1月14日至地檢署執行科執行
    強制工作（98年度執保字第169號）等情。有上開刑事判決
    、本院被告前案記錄表及98年執保字第169號執行卷宗等件
    在卷可稽。
三、受刑人既因緩刑期間屆滿，緩刑之宣告未經撤銷，故所受有
    期徒刑7月之宣告，依刑法第76條之規定已失其效力，因此
    ，其所受之刑並不具備執行完畢或赦免之情形，依首開法條
    及說明，則原審法院92年度重訴字第12號刑事判決所命聲明
    人令入勞動場所，強制工作之保安處分宣告，自屬無從執行
    。
四、綜上所述，臺灣士林地方法院檢察署檢察官於99年1月14日
    就聲明人為執行強制工作之指揮（98年度執保字第169號）
    ，於法即有未合。原審因認受刑人據此聲明異議，為有理由
    ，即予以撤銷上開執行強制工作之指揮。經核尚無違誤。
參、抗告意旨略以：受刑人因組織犯罪防制條例案件，其於93年
    5 月6日經臺灣士林地方法院92年度重訴字第12號刑事判決
    判處有期徒刑7月，緩刑3年，並於刑之執行完畢或赦免後，
    令入勞動場所，強制工作3年確定。惟94年2月2日修正增訂
    刑法第74條第5項規定，緩刑之效力不及於從刑與保安處分
    之宣告。是依法受刑人雖經緩刑3年期滿未經撤銷，惟保安
    處分仍應執行，為此提起抗告云云。職是，本院自應審究原
    審裁定是否合法正當與抗告有無理由。經查：
一、衡酌法律不溯既往及從刑附屬於主刑等原則，緩刑效力是否
    及於從刑，應以裁判時為準。刑法第76條所謂刑之宣告失其
    效力，包括主刑從刑在內，曾受徒刑及褫奪公權之宣告者，
    於緩刑期滿而緩刑之宣告未經撤銷時，依該條規定褫奪公權
    之宣告亦失其效力。是依修正前刑法第74條規定為緩刑之宣
    告者，雖同時宣告保安處分權，其保安處分部分仍應為緩刑
    效力所及（參照司法院院解字第3930號解釋、最高法院96年
    度臺非字第200號判決）。
二、受刑人前因犯組織犯罪防制條例第3第1項後段之參加犯罪組
    織罪，經原審法院92年度重訴字第12號刑事判決判處有期徒
    刑7月，緩刑3年，並於刑之執行完畢或赦免後，令入勞動處
    所，強制工作3年確定，有上開刑事判決在卷為憑。刑法固
    於94年2月2日增訂刑法第74條第5項規定，緩刑之效力不及
    於從刑與保安處分之宣告。然本件受刑人裁判時，刑法尚未
    增訂第74條第5項之規定，揆諸前開說明，本件受刑人緩刑
    之效力仍及於保安處分。
三、綜上所論，原審法院以受刑人甲○○因緩刑期間屆滿，緩刑
    之宣告未經撤銷，其保安處分之宣告，自屬無從執行，臺灣
    士林地方法院檢察署檢察官於99年1月14日就聲明人為執行
    強制工作之指揮（98年執保字第169號），於法即有未合，
    因認受刑人聲明異議，為有理由，予以撤銷上開執行強制工
    作之指揮，核其適用法則並無不當。抗告人以94年2月2日修
    正增訂刑法第74條第5項規定，緩刑之效力不及於從刑與保
    安處分之宣告。是受刑人雖經緩刑3年期滿未經撤銷，惟保
    安處分仍應執行為由，指摘原裁定不當云云。為無理由，應
    予駁回。
據上論斷，應依刑事訴訟法第412條，裁定如主文。
中    華    民    國    99    年    3     月    11    日
                  刑事第五庭審判長法  官  高明哲
                                  法  官  高玉舜
                                  法  官  林洲富
以上正本證明與原本無異。
如不服本裁定，應於收受送達後5日內向本院提出抗告狀。
                                  書記官  楊秋鈴
中    華    民    國    99    年    3     月    11    日

司法院資訊處製作；財團法人民間司法改革基金會備份。
